【裁判字號】    90,訴,248
【裁判日期】    900508
【裁判案由】    妨害自由
【裁判全文】
臺灣桃園地方法院刑事判決                            九十年度訴字第二四八號
    公訴人  臺灣桃園地方法院檢察署檢察官
    被  告  丙○○原名談慶華.
右列被告因妨害自由案件，經檢察官提起公訴（八十九年度偵字第一八四七一號），
本院判決如左：
    主  文
丙○○以非法方法剝奪人之行動自由未遂，處有期徒刑肆月，如易科罰金以參佰元折
算壹日，緩刑貳年，水果刀壹支沒收。
    事  實
一、丙○○與乙○○原係同事關係，因追求乙○○未果，竟基於妨害自由之犯意，於
    民國（下同）八十九年八月二十六日凌晨零時許，丙○○持其所有水果刀乙支，
    侵入乙○○桃園縣平鎮市○○路○段四一一巷十九號三樓住處樓梯間等候乙○○
    返家（無故侵入住宅部分未據告訴），嗣於同日凌晨零時四十分許，乙○○搭乘
    上開住處內電梯返回三樓甫步出電梯門口時，即遭丙○○持上開水果刀乙支架在
    乙○○脖子處，並動手將乙○○拉回電梯內，欲將之帶離上開住處時，即遭乙○
○持其頭上所脫下之安全帽乙頂擋掉丙○○手上所持之上開水果刀，並向前按響
    上開住處三樓鄰居的門鈴，丙○○見狀原持上開水果刀頂住乙○○之左後腰處，
    欲再將乙○○拉回電梯內離去，惟因上開住處三樓鄰居隨即前來開門，丙○○乃
    不得已先行離去上開現場而未遂。
二、案經乙○○訴由桃園縣警察局平鎮分局報請臺灣桃園地方法院檢察署檢察官偵查
    起訴。
    理  由
一、訊據被告丙○○固坦承於右揭時地曾持上開水果刀乙支前往告訴人乙○○上開住
    處等候告訴人乙○○返家，並與之發生拉扯爭執等情不諱，惟矢口否認右揭犯行
    ，辯稱：伊雖有持上開水果刀乙支前往，惟並未持以架住乙○○脖子處，亦未強
    拉乙○○進入電梯內，伊僅有與之發生拉扯爭執而已，伊並未剝奪乙○○行動自
    由之故意及犯行云云。經查：被告右揭犯行業據告訴人乙○○迭次於警、偵訊中
    及本院審理時指訴明確，核與證人甲○○於警訊中及本院審理時證稱「他說我現
    在在你姐姐這邊，我剛拿刀要殺他，但沒有殺下去，現在手還在發抖，你現在趕
    快來及我要殺你姐姐，打完話給你尊重一下（見偵查卷第十一頁）」、「因我姐
    姐認識他，介紹我去做談慶華家的鋁門窗（同上卷第十一頁）」、「當時情緒很
    激動，並說他剛剛要殺我姐姐但沒有殺下去，要我趕快過去，我就立刻趕去我姐
    姐家但他已經離開了（同上卷第二十三頁）」、「我當時不在場，當天凌晨被告
    有打電話跟我說，他說他在我姐姐在那邊，他有拿刀子要殺我姐姐，可是沒有殺
    下去，叫我趕快過去，他說他手已經在發抖，情緒控制不了，我在跟被告講電話
    時沒有聽到我姐姐的聲音，約五分鐘後我有打電話回去問我姐姐，我姐姐告訴我
    說，我小舅舅及小舅媽已經在她家，叫我直接到派出所，我到派出所時被告不在
    場，在案發當天晚上七點多時被告有打電話給我，說他在跟蹤我姐姐是一台藍色
    富豪轎車，被告知道我家的電話是因為我曾跟他弟弟一起作鋁門窗工作，他說要
    跟我姐姐同歸於盡（見本院卷九十年四月二十四日筆錄）」等語、證人即被告同
    事林世明於偵查中證稱「因為當天深夜丙○○打電話給我說他出一點狀況，活不
    下去了要我打電話給珍（即告訴人乙○○），我問他怎麼回事，他說他傷害到別
    人，要我打電話給珍，感覺他有喝酒，結果我打給珍，他說己有警察在處理」等
    語相符，復有告訴人乙○○在宋屋派出所內所拍攝其脖子處因遭被告持上開水果
    刀架住造成紅腫印痕之照片乙紙，在卷可稽，足堪認定。雖被告迭次於偵查中及
    本院審理時矢口否認上開犯行，不僅核與告訴人乙○○及證人甲○○、林世明等
    人上開供述情節不符，且被告若果無右揭犯行，則告訴人乙○○焉有攝得上開脖
    子處紅腫印痕照片乙紙之可能，而被告亦無於告訴人乙○○上開住處三樓鄰居前
    來開門時，立即離去上開現場之必要，是被告所辯，顯係事後卸責之詞，不足採
    信。被告犯行已臻明確，應予依法論科。
二、核被告所為，係犯刑法第三百零二條第三項、第一項之以非法方法剝奪人之行動
    自由未遂罪。被告犯罪後，刑法第四十一條易科罰金之規定，業於九十年一月十
    日經修正公布施行，經本院審酌該條規定修正前後處罰之輕重，以修正後之規定
    為有利於被告，應依刑法第二條第一項前段之規定，從修正後刑法第四十一條第
    一項前段之規定處斷。又被告雖已著手實施上開犯罪，惟因遭告訴人乙○○以上
    開安全帽乙頂擋掉，並於其上開住處三樓鄰居前來開門時，即行離去上開現場而
    未果，依刑法第二十五條第一項之規定，為未遂犯，應依同法第二十六條前段之
    規定，減輕其刑。另告訴人乙○○脖子處所受上開紅腫印痕之傷害結果，為被告
    以強暴方式實行上開犯罪之當然結果，自無另論其傷害罪之必要。爰審酌被告因
    追求告訴人乙○○未果，即多次前往糾纏告訴人乙○○，復於右揭時地持上開水
    果刀欲將其帶離其上開住處而剝奪其行動自由未遂，已嚴重損及告訴人乙○○之
    權益及被告犯罪後之態度等一切情狀，量處如主文所示之刑，並諭知易科罰金之
    折算標準。惟被告前未曾受有期徒刑以上刑之宣告，此有臺灣高等法院刑案被告
    全國前案紀錄表乙份可佐，其因一時疏慮，致犯本罪，經此教訓，當知所惕勵，
    而無再犯之虞，爰本院認對被告所宣示之刑，以暫不執行為適當，並諭知緩刑二
    年，以啟自新。至於上開水果刀乙支，雖未據扣押在案，惟既為被告所有供實行
    上開犯罪所用之物，復未能證明其已滅失不存，自仍應刑法第三十八條第一項第
    二款之規定，宣告沒收之。
據上論斷，應依刑事訴訟法第二百九十九條第一項前段，刑法第二條第一項前段、第
三百零二條第一項、第三項、第二十六條前段、修正後第四十一條第一項前段、第三
十八條第一項第二款，罰金罰鍰提高標準條例第一條前段、第二條，判決如主文。
本案經檢察官陳大偉到庭執行職務。
中      華      民      國      九十      年     五     月   八     日
                          臺灣桃園地方法院刑事第四庭
                              法  官  林 晏 鵬
右正本證明與原本無異。
如不服本判決，應於判決送達後十日內向本院提出上訴狀( 應附繕本 )，上訴於
臺灣高等法院。
                              書記官  張 雅 慧
中      華      民      國      九十      年      五   月    九    日
附錄法條：刑法第三百零二條
刑法第三百零二條
私行拘禁或以其他非法方法，剝奪人之行動自由者，處五年以下有期徒刑、拘役或三
百元以下罰金。
因而致人於死者，處無期徒刑或七年以上有期徒刑，致重傷者，處三年以上十年以下
有期徒刑。
第一項之未遂犯罰之。


司法院資訊處製作；財團法人民間司法改革基金會備份。
